臺灣高等法院刑事判決
109年度上易字第1229號
上  訴  人  
即  被  告  周文蕙


                    （現另案於法務部○○○○○○○○○執行）
上列上訴人即被告因違反毒品危害防制條例案件，不服臺灣桃園
地方法院109年度審易字第150號，中華民國109年5月1日第一審
判決（起訴案號：臺灣桃園地方檢察署108年度毒偵字第4316號
、108年度偵字第29370號），提起上訴，本院判決如下：
    主  文
上訴駁回。
    理  由
一、按不服地方法院之第一審判決而上訴者，應向管轄第二審之
    高等法院為之；上訴書狀應敘述具體理由；第二審法院認為
    上訴書狀未敘述理由或上訴有第362條前段之情形者，應以
    判決駁回之，刑事訴訟法第361條第1項、第2項、第367條前
    段分別定有明文。又所稱「具體理由」，並不以其書狀應引
    用卷內訴訟資料，具體指摘原審判決不當或違法之事實，亦
    不以於以新事實或新證據為上訴理由時，應具體記載足以影
    響判決結果之情形為必要。但上訴之目的，既在請求第二審
    法院撤銷或變更第一審之判決，所稱「具體」，當係抽象、
    空泛之反面，若僅泛言原判決認事用法不當、採證違法或判
    決不公、量刑過重等空詞，而無實際論述內容，即無具體可
    言。從而，上開法條規定上訴應敘述具體理由，係指須就不
    服判決之理由為具體之敘述而非空泛之指摘而言。
二、原判決適用簡式審判程序以上訴人即被告甲○○（下稱被告）
    於警詢、偵查、原審準備程序及審理時之自白，並有桃園市
    政府警察局楊梅分局被採尿人尿液暨毒品真實姓名與編號對
    照表、台灣檢驗科技股份有限公司濫用藥物檢驗報告（檢體
    編號：108H-352號、108DH-352號）、桃園市政府警察局楊
    梅分局搜索扣押筆錄、扣押物品目錄表、同意搜索證明書、
    扣案之第一級毒品海洛因1包、甲基安非他命1包、吸食器1
    組、現場照片、被告提示簡表、刑案資料查註紀錄表、全國
    施用毒品案件紀錄表及矯正簡表在卷可參。原審據此認定被
    告明知海洛因係毒品危害防制條例列管之第一級毒品，依法
    不得持有，竟基於持有第一級毒品之犯意，於民國108年7月
    26日晚間10時25分許前之某時，在桃園市楊梅區風閣汽車旅
    館附近，向姓名年籍不詳自稱「阿志」之人，以不詳之代價
    ，取得海洛因1包，便攜持在身。又另基於施用第二級毒品
    之犯意，於108年7月26日下午4時許，在桃園市○○區○○街000
    巷00號之風閣汽車旅館118號房內，以將甲基安非他命置入
    玻璃球內燒烤吸食煙霧方式，施用第二級毒品甲基安非他命
    1次等事實，因而論以毒品危害防制條例第11條第1項之持有
    第一級毒品罪及同條例第10條第2項之施用第二級毒品罪，
    並認被告為供己施用第二級毒品因而持有第二級毒品甲基安
    非他命之低度行為，為施用毒品之高度行為所吸收，不另論
    罪。被告所犯上開2罪間，犯意各別，行為互殊，應予分論
    併罰，已詳敘其憑以認定之證據及理由，並無違背證據法則
    ，是原審依其確認之事實而為法律之適用，亦無違誤或矛盾
    之處。再者，原審於判決理由欄內說明：①被告於前案受有
    期徒刑之執行完畢後，5年以內故意再犯本案有期徒刑以上
    之2罪，均為累犯，再參照司法院大法官釋字第775號解釋意
    旨，被告前已有施用毒品犯行，足顯被告對刑之執行均不知
    悔改，其前對刑罰之反應力亦屬薄弱，此次加重最低本刑，
    對其人身自由所為之限制自無過苛之侵害，各應依刑法第47
    條第1項規定加重其刑；②經函詢桃園市政府警察局楊梅分局
    之查獲經過為何及本案有無因被告之供述而查獲毒品來源「
    阿志」乙節，據覆略以：「一、查獲過程：警方抵達現場，
    經查周民曾有多筆毒品前科，周民起先否認持有及吸食毒品
    ，警方經周民同意後對其包包及房內實施搜索，當警方於床
    下地板發現一柱狀紙盒時，周民才告知警方紙盒內為安非他
    命吸食器，並主動從身上隱密口袋內取出海洛因一小包（含
    袋重0.65公克）及安非他命一小包（含袋重0.36公克）交付
    警方，全案依毒品案偵辦。二、被告周民於警方床下發現柱
    狀紙盒前，未主動告知持有及吸食毒品之情事，乃於警方發
    現柱狀紙盒後，在警方尚未發現紙盒內容物時，周民才趕緊
    主動坦承，並從身上隱密處口袋取出毒品交付警方。三、警
    方未從周民供述而查獲毒品來源『阿志』，因周民雖供稱阿志
    ，但身形、長相、聯絡資訊全部不清楚，無從查證」，有職
    務報告1份在卷可考。足見被告並未於為警發覺上開事證前
    ，主動坦承持有第一級毒品及施用第二級毒品之事實，且未
    供出上游使警因而查獲，是本案與自首之要件不符，亦與毒
    品危害防制條例第17條第1項供出上游減刑之規定有違，均
    不合於該等規定減輕其刑之要件；③審酌被告前已因施用毒
    品案件經觀察、勒戒及刑之執行，本應澈底戒除毒癮，詎其
    仍未能自新、戒斷毒癮，竟仍自他人處取得第一級毒品海洛
    因後持有之，又施用足以導致人體機能發生依賴性、成癮性
    及抗藥性等障礙之第二級毒品，增加毒品流通之風險，戕害
    自身健康，漠視法令禁制，本不宜寬縱，惟念其犯後坦承犯
    行，非無悔意，兼衡其犯罪之動機、目的、智識程度、生活
    狀況等，就持有第一級毒品罪部分量處有期徒刑3月，就施
    用第二級毒品罪部分量處有期徒刑5月，暨定其應執行刑為
    有期徒刑6月，並均諭知易科罰金之折算標準；④扣案之第一
    級毒品海洛因1包（驗餘淨重0.4268公克）、第二級毒品安
    非他命1包（驗餘淨重0.1339公克）不問屬於犯人與否，均
    應依毒品危害防制條例第18條第1項前段規定沒收銷燬；又
    裝載上開毒品之包裝袋，與毒品並無法完全析離，亦均應依
    毒品危害防制條例第18條第1項前段併諭知沒收銷燬；至鑑
    驗所用之毒品，既已滅失，均不再諭知沒收銷燬。另扣案之
    吸食器1組，為被告所有且為本件施用第二級毒品所用，業
    據被告供承不諱，依刑法第38條第2項前段之規定，宣告沒
    收。原審顯係基於被告之行為人責任基礎，斟酌刑法第57條
    所列情狀而為刑之量處及沒收，並未逾越職權或違反比例原
    則，亦無其他失出或失入之違法或失當之處。是從形式上觀
    察，原審判決並無採證、認定事實錯誤、量刑瑕疵或違背法
    令之情形。
三、另毒品危害防制條例第23條第2項業於109年1月15日修正公
    布，並自同年7月15日起生效施行，修正前該條項規定：「
    觀察、勒戒或強制戒治執行完畢釋放後，『5』年內再犯第10
    條之罪者，檢察官或少年法院（地方法院少年法庭）應依法
    追訴或裁定交付審理」；修正後該條項則規定「觀察、勒戒
    或強制戒治執行完畢釋放後，『3』年內再犯第10條之罪者，
    檢察官或少年法院（地方法院少年法庭）應依法追訴或裁定
    交付審理」，亦即其修正僅就非屬犯罪之追訴處罰條件有所
    更異，至於論罪科刑之法條本身（即毒品危害防制條例第10
    條第1項及第2項）並無變更。次按，上開條例108年12月17
    日修正之條文施行前犯第10條之罪之案件，於修正施行後，
    審判中之案件，由法院或少年法院（地方法院少年法庭）依
    修正後規定處理，毒品危害防制條例第35條之1第2款前段定
    有明文。查被告上開所為之施用第二級毒品犯行，犯罪日期
    為108年7月26日，且本案於109年7月1日繫屬於本院，此有
    原審法院函上所蓋之本院收文戳可憑（見本院卷第5頁），
    則本案應有毒品危害防制條例條例第35條之1第2款前段規定
    之適用。又被告前於98年間因施用毒品案件，經原審法院以
    98年度毒聲字第319號裁定送觀察、勒戒後，認無繼續施用
    毒品之傾向，於98年11月16日執行完畢釋放出所，該次施用
    毒品犯行，並經臺灣桃園地方檢察署檢察官以98年度毒偵緝
    字第328號為不起訴處分確定；復於前開觀察、勒戒執行完
    畢釋放後3年內之101年3月29日再犯施用第二級毒品罪，經
    原審法院以101年度審易字第1248號判決判處有期徒刑3月確
    定。是被告已於犯施用毒品罪經觀察、勒戒執行完畢後3年
    內再犯施用毒品罪，本案施用第二級毒品犯行自應依法追訴
    處罰。又就被告持有第一級毒品犯行部分，被告行為後，毒
    品危害防制條例第11條第1項之規定業經修正，於109年7月1
    5日施行，修正前毒品危害防制條例第11條第1項規定「持有
    第一級毒品者，處3年以下有期徒刑、拘役或新臺幣5萬元以
    下罰金。」，修正後毒品危害防制條例第11條第1項則規定
    ：「持有第一級毒品者，處3年以下有期徒刑、拘役或新臺
    幣30萬元以下罰金。」，是修正後之規定，罰金刑部分提高
    ，並無較有利於被告之情形，經比較後，以修正前之毒品危
    害防制條例第11條第1項規定對被告較為有利，依刑法第2條
    第1項前段之規定，仍應適用被告行為時即修正前毒品危害
    防制條例第11條第1項之規定。原判決雖未及說明有關毒品
    危害防制條例第23條第2項規定之修正，但對判決結果並無
    影響，原審雖亦未及比較毒品危害防制條例第11條第1項之
    修正前後新舊法，惟仍適用修正前之行為時法，亦於裁判結
    果不生影響，無撤銷改判之必要，併此敘明。　
四、被告收受判決後提起上訴，其上訴理由稱：「判太重」。惟
    按量刑之輕重，係屬事實審法院得依職權自由裁量之事項，
    茍於量刑時，已依行為人之責任為基礎，並斟酌刑法第57條
    各款所列情狀，而未逾越法定範圍，又未濫用其職權，即不
    得遽指為違法，又刑之量定，固屬法院得為自由裁量之事項
    ，但其自由裁量之職權行使，並非漫無限制，除不得逾越法
    律所規定之範圍外，並應具妥當性及合目的性，符合罪刑相
    當原則，始為適法。本件原判決已經詳細記載量刑審酌被告
    素行、犯罪情節、犯後態度、犯罪動機、目的、智識程度、
    生活狀況等一切情狀，並予以綜合考量，所定刑度均未逾越
    法定刑度，亦未濫用自由裁量之權限，並無輕重失衡，核無
    不當或違法之處。上訴意旨就原判決所處刑度僅泛稱「判太
    重」，並無實際論述內容，並未具體指明原判決量刑究有何
    不當或違法之處，其理由自無具體可言，即與未敘述具體理
    由無異，其所為上訴，即不符合上訴之法定程式，爰不經言
    詞辯論，予以駁回。
五、據上論斷，應依刑事訴訟法第367條前段、第372條，判決如
    主文。 
中　　華　　民　　國　　109 　年　　7 　　月　　27　　日
                  刑事第十八庭  審判長法  官  吳炳桂
                                      法  官  何俏美
                                      法  官  葉乃瑋
以上正本證明與原本無異。
不得上訴。
                                      書記官  程欣怡
中　　華　　民　　國　　109 　年　　7 　　月　　27　　日
附錄：本案論罪科刑法條全文　　
毒品危害防制條例第10條
施用第一級毒品者，處六月以上五年以下有期徒刑。
施用第二級毒品者，處三年以下有期徒刑。　　　　　　　　　
修正前毒品危害防制條例第11條
持有第一級毒品者，處三年以下有期徒刑、拘役或新臺幣五萬元
以下罰金。
持有第二級毒品者，處二年以下有期徒刑、拘役或新臺幣三萬元
以下罰金。
持有第一級毒品純質淨重十公克以上者，處一年以上七年以下有
期徒刑，得併科新臺幣一百萬元以下罰金。
持有第二級毒品純質淨重二十公克以上者，處六月以上五年以下
有期徒刑，得併科新臺幣七十萬元以下罰金。
持有第三級毒品純質淨重二十公克以上者，處三年以下有期徒刑
，得併科新臺幣三十萬元以下罰金。
持有第四級毒品純質淨重二十公克以上者，處一年以下有期徒刑
，得併科新臺幣十萬元以下罰金。
持有專供製造或施用第一級、第二級毒品之器具者，處一年以下
有期徒刑、拘役或新臺幣一萬元以下罰金。